【裁判字號】    98,消債抗,352
【裁判日期】    980716
【裁判案由】    聲請更生程序
【裁判全文】
臺灣高雄地方法院民事裁定           98年度消債抗字第352號
抗  告  人  甲○○○○○○
代  理  人  李衍志律師
上列抗告人因聲請更生程序事件，對於本院98年度消債更字第51
2 號裁定提起抗告，本院裁定如下：
    主  文
抗告駁回。
抗告程序費用新台幣壹仟元由抗告人負擔。
    理  由
一、抗告意旨略以：抗告人有不能清償債務情事，前已提出債權
    人清冊，於97年11月11日以書面向最大債權金融機構荷蘭銀
    行請求共同協商債務清償方案而未成立。惟抗告人之財產總
    價為909,350元，每月薪資合計為22,202元，除個人生活費
    用每月11,943元外，尚須支出房屋貸款8,736元及車貸6,802
    元，實無法負擔荷蘭銀行提出之還款方案，而有不能清償債
    務之情，爰依法聲請裁定准予更生，乃原審法院不察，竟以
    抗告人尚非不能支應協商款項為由駁回抗告人之聲請，爰依
    法提起本件抗告等語，並聲明：原裁定廢棄。
二、按債務人不能清償債務或有不能清償之虞者，得依本條例所
    定更生或清算程序，清理其債務，消費債務清理條例（下稱
    消債條例）第3 條定有明文。次按，經濟上陷於困境之消費
    者，若任其於惡性循環之債務窘境中自生自滅，其將衍生嚴
    重之社會問題，致難以維持安定之社會經濟秩序，故有分別
    情形依更生或清算之程序給予清理債務之必要，藉以妥適調
    整其與各相關債權人等間之權利義務關係，並謀求消費者經
    濟生活之更生機會，進而健全社會經濟發展。惟私法上債之
    關係，係以當事人間之信賴關係為基礎，此為社會經濟組織
    之重要支柱，故當事人於以法律行為追求自己之利益之際，
    亦應顧及他方當事人之利益，暨考量債權債務在社會上之作
    用，本於誠實信用原則，行使債權及履行債務，故消費者欲
    以上開條例為其所負債務之調整者，自應本於誠信原則之要
    旨。是所謂債務人得聲請更生或清算者，自僅限於其不能清
    償債務或有不能清償之虞，而陷於經濟上之困境時，始得准
    許之，以避免濫用善意立法，圖謀個人債務減免，致使社會
    反而陷於道德危機，造成社會經濟之動盪。又依消債條例第
    151 條規定，係採「協商前置主義」，而債務人於協商程序
    中，自應本於個人財產及收支狀況，依最大誠信原則，商討
    解決方案，如終究不能協商，於聲請更生或清算時，法院審
    酌上開條文所謂「不能清償債務或有不能清償之虞」，允宜
    綜衡債務人全部收支及財產狀況，評估是否已不能維持符合
    人性尊嚴之最基本生活條件。倘債權人曾提出協商方案，其
    條件是否確使債務人不能達到上開基本生活之要求等，為其
    判斷之標準。再按，聲請更生或清算不合程式或不備其他要
    件者，法院應以裁定駁回之，但其情形可以補正者，法院應
    定期間先命補正，復為消債條例第8 條所明定。
三、經查：抗告人雖主張其所有之不動產為其與妹妹共同購置，
    以妹妹名義貸款，抗告人每月實際以現金支付一半之貸款云
    云，惟抗告人就上開主張均未舉證以實其說，是前開主張是
    否真實，實難認定。又抗告人主張其名下車輛亦尚在分期付
    款，亦未經抗告人提出其確有支出貸款之繳款明細為證，是
    抗告人逕為前開主張，又乏提出相關事證以實其說，原審法
    院自無從認定抗告人之主張為真實，是原審認定自屬無誤。
    則以抗告人每月平均所得21,181元計算，扣除其必要生活支
    出後，每月尚餘逾1萬元得供還款之用，應足以支應最大債
    權銀行荷蘭銀行所提出之還款方案每月5,800元，是原審認
    定抗告人無不能清償債務或不能清償債務之虞而駁回其聲請
    ，並無違誤。
四、綜上，抗告人之抗告理由，均非可採。原審法院認抗告人並
    無不能清償之情事，其聲請更生自屬無據。從而原審裁定駁
    回抗告人更生之聲請，並無違誤。抗告意旨指摘原裁定不當
    ，求予廢棄，為無理由，應予駁回。
五、據上論結，本件抗告為無理由，依消費者債務清理條例第15
    條，民事訴訟法第495 條之1 第1 項、第449 條第1 項、第
    95條、第78條，裁定如主文。
中    華    民    國    98    年    7     月    16    日
                  民事第四庭  審判長法  官  林玉心
                                    法  官  郭文通
                                    法  官  陳樹村
上為正本係照原本作成。
不得再抗告。
中    華    民    國    98    年    7     月    16    日
                                    書記官  葉姿敏


司法院資訊處製作；財團法人民間司法改革基金會備份。
